臺灣高雄地方法院民事裁定          100年度消債更字第200號
聲  請  人  黃振成
上列當事人聲請消費者債務清理事件，本院裁定如下：
    主  文
聲請人黃振成自中華民國一百年九月十五日下午十六時起開始更
生程序。
命司法事務官進行本件更生程序。
    理  由
一、聲請意旨略以：聲請人負有一筆資產管理公司債務，無法依
    「中華民國銀行公會會員辦理消費金融案件無擔保債務協商
    機制」請求前置協商，然聲請人每月收入僅約25,000元，尚
    須扶養1 名未成年子女及母親，入不敷出致無法負擔資產管
    理公司提出之清償方案，有不能清償債務之情事，爰聲請准
    予更生等語。
二、按債務人不能清償債務或有不能清償之虞者，得依消費者債
    務清理條例所定更生或清算程序，清理其債務。債務人無擔
    保或無優先權之債務總額未逾1200萬元者，於法院裁定開始
    清算程序或宣告破產前，得向法院聲請更生。又債務人與金
    融機構協商成立者，不得聲請更生或清算。如法院開始更生
    程序之裁定，應載明其年、月、日、時，並即時發生效力。
    法院裁定開始更生或清算程序後，得命司法事務官進行更生
    或清算程序，必要時得選任律師、會計師或其他適當之自然
    人或法人一人為監督人或管理人。消費者債務清理條例（下
    稱本條例）第3 條、第42條第1 項、第151 條第5 項前段、
    第6 項、第45條第1 項及第16條第1 項分別定有明文。
三、經查：聲請人所主張之上開事實，業據提出財產及收入狀況
    說明書（卷6-9 頁、230-233 頁）、債權人清冊（卷11頁）
    、戶籍謄本（卷14-15 頁、257-258 頁）、聲請人及母親勞
    保投保資料（卷16-18 頁、248 頁）、聲請人及子女、母親
    、應分擔扶養義務人97至99年度國稅局財產歸屬資料及綜合
    所得稅各類所得資料清單（卷19-21 頁、167-172 頁、237
    頁、259-266 頁）、薪資單（卷22頁、236 頁）、土地及建
    物登記謄本（卷23-27 頁）、房屋租賃契約書（卷28-33 頁
    、240-547 頁）、聯合徵信中心之個人資料（卷195-198 頁
    ）、財政部高雄市國稅局函（卷214-216 頁）、第一金融資
    產管理股份有限公司民事陳報狀（卷217-226 頁）、家族系
    統表（卷256 頁）等可憑，可信為實。
四、本院審酌聲請人97至99年度稅後所得分為3,000 元、237,60
    0 元、215,520 元，平均每月所得250 元、19,800元、17,9
    60元，名下有土地5 筆（卷19-21 頁、237 頁所得及財產資
    料清單），目前任職於悅勝通運股份有限公司，每月薪資25
    ,000元（卷22頁薪資單）。聲請人陳稱需負擔1 名未成年子
    女扶養義務（卷247 頁居留證），每月支付扶養費用3,000
    元（卷233 頁），本院考量聲請人目前負債情形，依民法第
    1119條規定，其應負扶養義務之程度，自有別於一般，而不
    能不顧及其目前經濟能力，衡情以每月6,833 元（98 年 度
    受扶養人免稅額82,000元）計算其應負擔扶養費，是聲請人
    主張其配偶朱冬梅並無所得，因此需負擔一名未成年子女扶
    養費用6,000 元，未逾上開免稅額，尚屬可採。至聲請人主
    張每月需負擔其母親王賴靜之扶養費用部分，查其母親王賴
    靜98至99年所得為248,794 元、291,532 元，平均每月所得
    20,733元、24,293元（卷170-172 頁所得及財產資料），顯
    有穩定之工作收入，足見聲請人之母親應非不能以自己之財
    產維持生活，況97、98年王賴靜非由聲請人申報扶養，而係
    自行申報，亦有財政部高雄市國稅局函（214-216 頁）在卷
    可稽，故聲請人主張應負擔母親之扶養費，實不可採。又聲
    請人主張每月需支付房租每月7,000 元，然按行政院內政部
    所公告最低生活費用，係照當地區最近1 年平均每人消費支
    出百分之60訂定，依其基準之家庭收支調查報告調查表格式
    所示有關經常性支出之調查項目，其原即包括利息支出、稅
    捐、社會保險、食品、衣著、「房租」及水費、電費、醫療
    保健、交通、娛樂、教育等基本生活需求，是以最低基本生
    活費已包括聲請人之繕食、交通、水電費、生活用品、「房
    租」等費用在內，是以聲請人主張每月支出房租7,000 元，
    即已包含於上開最低生活費用標準之內，爰不再額外計入其
    生活必要費用。又聲請人雖有座落於高雄市林園區持分3/72
    之共同繼承土地5 筆（卷23-27 頁登記謄本），惟該些土地
    共值2,560,348 元（卷19頁），對照聲請人之總債務金額4,
    783,290 元（卷217 頁第一資產管理公司民事陳報狀），縱
    以其名下不動產加以清償後，其債務金額尚餘2,222,942 元
    ，以聲請人100 年平均每月收入25,000元，經扣除依100 年
    7 月高雄市每人每月最低生活費為標準之個人生活費11,146
    元及扶養費6,000 元後剩餘7,854 元（00000-00000-0000）
    ，縱以零利率計算，清償年數仍達23年，而聲請人為56年次
    ，雖尚屬壯年，然其收入不佳，又非任職於公家單位或可預
    期將穩定之工作，是以聲請人之收入情形，難認其能清償債
    務，足見聲請人並非一心欲循債務清理之程序以圖脫免債務
    之責任而無任何清償之誠意，確已不足清償債務，堪認聲請
    人之債務大於財產，而有不能清償債務或有不能清償之虞之
    情事。而聲請人無擔保或無優先權之債務總額未逾新臺幣1,
    200 萬元，復無本條例第46條規定已經法院裁定開始清算程
    序或宣告破產及第6 條第3 項、第8 條各款所定駁回更生聲
    請等程序事由存在，則債務人聲請更生，是有理由。爰裁定
    如主文。
中    華    民    國  100    年    9    月    15    日
                  民事庭    法      官  藍家慶
上為正本係照原本作成
本件不得抗告
中    華    民    國  100    年    9    月    15    日
                            書  記  官  梁竫